臺灣高等法院臺中分院民事裁定　96年度抗字第346號
抗　告　人　甲○○
相　對　人　乙○○
上列當事人間假處分事件，抗告人對於中華民國96年3月27日臺
灣臺中地方法院96年度裁全字第3257號所為裁定提起抗告，本院
裁定如下：
    主  文
抗告駁回。
抗告訴訟費用由抗告人負擔。
    理  由
一、相對人於原法院以原裁定附件假處分聲請狀所載之事實，並
    提出和解書、台灣台北地方法院94年度訴字第6920號民事判
    決書及確定證明書等證據，陳明願供擔保以代釋明，請求對
    抗告人執有之金暉砂石場股權（新台幣34萬元）予以假處分
    ，禁止抗告人移轉或變賣其所持有之股權。原法院審理後，
    認為依相對人提出之證據，雖可認為有相當之釋明，然於所
    述假處分之原因，則未能盡釋明之責，惟相對人既陳明願供
    擔保以代釋明，因認其釋明之不足，擔保足以補足之，爰裁
    定准許相對人以新台幣（下同）34萬元，為抗告人提供擔保
    後，抗告人就其所有之金暉砂石場股權34萬元，不得為移轉
    或變賣。
二、抗告意旨略以：
  (一)相對人本件聲請與民事訴訟法第532條第2項規定不合：
    1.假處分，非因請求標的之現狀改變，有日後不能強制執行
      ，或甚難執行之虞者，不得為之。為民事訴訟法第532條
      第2項所明文。
    2.經查，債權人與債務人間為金暉砂石場所生之民事糾葛已
      纏訟數年以上，抗告人於金暉砂石場之股權（以下簡稱系
      爭標的）始終維持現狀、毫無改變，設若抗告人真有變更
      之意，為何始終維持現狀呢？又何必等到現在？足見本案
      系爭標的並無「現狀改變」或「日後不能強制執行」或「
      甚難執行之虞」等法定事由存在，基此，債權人之本件聲
      請於法不合，原裁定未察而准其請求，自有違誤、應受撤
      銷。
  (二)退步而言，縱認前述抗告理由不影響原裁定之效力，然原裁
    定准以新台幣34萬元作為擔保數額，著實過低，亦有違誤，
    亦應受撤銷：
    1.法院為附條件之假處分裁定，命於債權人供擔保後得為假
      處分，此項擔保係備賠償債務人所應受之損害，故法院定
      此項擔保額，應斟酌「債務人所應受之損害」為衡量之標
      準；此有最高法院40年度台抗字第142號裁定可資參照。
    2.基此，債權人固起訴請求抗告人移轉金暉砂石場股權，抑
      或聲請本件假處分均主張訴訟標的金額或是擔保金額應為
      34萬元，然查：
      (1)僅以相對人之聲請書狀以觀，相對人（即債權人）並未
        附具假設債務人不能處分金暉砂石場股權所受損害僅34
        萬元之證明，何足證明或釋明擔保金額以34萬元為適當
        呢？
      (2)況相對人既附和解書（即聲證二、證物一）為證，按該
        和解書第一條「甲（即本件原告）乙（即張文騫）雙方
        同意以1300萬元整之價格，出售百分之50股份予丙方（
        即本件被告），丙方同意買受。…」約定可知，金暉砂
        石場股權僅百分之50即值1300萬元，為相對人所同意並
        持為證據者，意即：倘若相對人要以假處分禁止抗告人
        不得處分或移轉金暉砂石場之股權（即系爭標的），抗
        告人所受損害至少是1300萬元，絕非34萬元而已，為原
        裁定所不察，自屬違誤。
  (三)揆諸前述抗告理由，均屬原裁定之違誤，倘若本院仍准許假
    處分之聲請，亦懇請撤銷原裁定，另定適當之擔保金額，俾
    為抗告人之權益云云。
三、按債權人就金錢請求以外之請求，因請求標的之現狀變更，
    有日後不能強制執行，或甚難強制執行之虞，欲保全強制執
    行者，得聲請假處分，民事訴訟法第532條第1、2項定有明
    文。本件相對人在原法院主張其與抗告人及訴外人張文騫間
    為解決有關合作投資開發糾葛，於94年1月3日簽訂和解書，
    依和解書約定抗告人應將金暉砂石場之股權轉移為相對人所
    有，惟迭經催告抗告人迄不履行，為防止於法律關係尚未確
    定前抗告人將所持有之股權變賣或移轉，擴大相對人之損害
    ，爰聲請假處分，提出有和解書、台灣台北地方法院94年度
    訴字第6920號民事判決書及確定證明書為證，合於民事訴訟
    法第532條所定假處分條件，且相對人陳明願供擔保以代釋
    明，原裁定准許假處分，並無違誤。抗告人主張其與相對人
    間為金暉砂石場所生之民事糾葛已纏訟數年以上，抗告人於
    金暉砂石場之股權始終維持現狀、毫無改變，若抗告人真有
    變更之意，為何始終維持現狀？本案系爭標的並無「現狀改
    變」或「日後不能強制執行」或「甚難執行之虞」等法定事
    由存在云云，然抗告人所有金暉砂石場之股權在未受保全處
    分或終局執行之情形下，抗告人本得隨時自由任意處分，抗
    告人於本案訴訟以前雖未曾就該股權為變更，然難保其將來
    無變更之可能，故抗告人前開主張難認可採。
四、次按法院就債務人因假處分所受損害，命債權人預供擔保，
    其金額之多寡應如何認定為相當，原屬於法院職權裁量之範
    圍，如已斟酌債務人所應受之損害為衡量之標準，即非當事
    人所可任意指摘（最高法院93年度台抗字第601裁定參照）
    。又法院為附條件之假處分裁定，命債權人供擔保後得為假
    處分，此項擔保係備賠償債務人所應受之損害，故法院此項
    擔保額應斟酌債務人所應受之損害為衡量之標準，其數額應
    依標的物受假處分後，債務人不能利用或處分該標的物之價
    值為依據（最高法院48年度台抗字第142號、63年度台抗字
    第142號判例參照）。經查，原裁定係禁止抗告人就其所有
    之金暉砂石場股權34萬元，不得為移轉或變賣，則抗告人所
    受之損失無非係暫時無法就其所有之金暉砂石場股權34萬元
    為移轉或變賣等處分行為所可能遭受之損害，抗告人雖主張
    依和解書第1條約定可知金暉砂石場股權僅百分之50即值130
    0萬元，抗告人所受損害至少是1300萬元，絕非34萬元而已
    云云，惟觀諸附卷和解書第1條約定係載「金暉砂石場：甲
    （即相對人）乙（即訴外人張文騫）雙方同意以新台幣（以
    下同）1300萬元整之價格，出售百分之50股份予丙方（即抗
    告人），丙方同意買受．．」，即兩造間係約定抗告人以13
    00萬元向相對人及訴外人張文騫買受金暉砂石場百分之50股
    份，此與抗告人所主張金暉砂石場股權僅百分之50即值1300
    萬元云云，似有未合，實難憑前開約定遽認抗告人所受損害
    至少是1300萬元；另依前開和解書第9條約定記載「．．如
    丙方（即抗告人）於約定之期限內未依約履行，丙方同意將
    金暉砂石場之股權無條件轉讓甲方．．」，且抗告人亦未釋
    明因本件假處分而受有其他預期之重大損失，則參酌相對人
    就本件假處分對抗告人提起請求履行契約之本案訴訟，訴之
    聲明為抗告人應將金暉砂石場股權34萬元移轉為相對人所有
    等情，原裁定命相對人提供34萬元為抗告人提供擔保後准予
    假處分，並無不合。抗告意旨指摘原裁定不當，求予廢棄，
    為無理由，應予駁回。
五、據上論結，本件抗告為無理由，依民事訴訟法第495條之1第
    1項、第449條第1項、第95條、第78條，裁定如主文。
中　　華　　民　　國　　96　　年　　7 　　月　　31　　日
                  民事  第五庭  審判長法　官  林陳松
　　　　　　　　　　　      　　　　　法　官  鄭金龍
　　　　　　　　　　　      　　　　　法　官  王重吉
以上正本係照原本作成。
不得再抗告。
                                      書記官  紀美鈺
中　　華　　民　　國　　96　　年　　7 　　月　　31　　日
                                                      Ｍ
